---
title: "Finansteori (SFB30820)"
subtitle: "Forelesningsnotater"
author: "Jørn I.Halvorsen"
date: "2021/01/11 (updated: `r Sys.Date()`)"
output: 
  html_notebook:
    toc: false
#output:
#  xaringan::moon_reader:
#    # includes:
#    #   in_header: "mathjax-equation-numbers.html"
#    lib_dir: libs
#    nature:
#      highlightStyle: github
#      highlightLines: true
#      countIncrementalSlides: false
#bibliography: pensum.bib
---

```{r eval=FALSE, include=FALSE}
#xaringan::inf_mr("presentations.Rmd")
```


```{r echo=FALSE, message=FALSE, warning=FALSE}
source("timeplan.R")
```

# Timeplan
```{r echo=F}
htmlTable(df1)
```

class: inverse, center, middle

# Forelesning 1: `r tema[1]`

---

**Læringsmål:**

- Forklare strukturen i risikojustert rente metoden for beregning av nåverdi.
- Redegjøre for forskjellen mellom et investeringsprosjekt og et finansieringsprosjekt.
- Konstruere en kontantstrøm fra prosjektdata.
- Forklare hva som menes med begrepene sannsynlighet, tilstand og utfall.
- Beregne forventet kontantstrøm og forventet avkastning for et prosjekt og en portefølje.
- Gi et oversiktsbilde av innholdet i boken og bokens nettside.

# Forelesning 2: `r tema[2]`

**Læringsmål:**

-  Tallfeste risiko i en portefølje ved å beregne standardavvik.
-  Forklare gjennom et eksempel hvorfor et prosjekt som er risikabelt vurdert alene kan ha lav risiko når prosjektet inngår i en portefølje.
-  Forklare hvorfor porteføljens risiko avhenger av samvariasjonen mellom prosjektene som inngår i porteføljen og de andelene som er investert i hvert prosjekt.

# Forelesning 3: `r tema[3]`

**Læringsmål:**

-  Beskrive hvorfor risikoen i en portefølje reduseres når antall prosjekter i porteføljen øker.
-  Beregne betaverdien til et prosjekt og forklare hva den fanger opp.
-  Gi eksempler på kilder for systematisk og usystematisk risiko.

# Forelesning 4: `r tema[4]`

**Læringsmål:**

- Forklare begrepene effisiente og ineffisiente porteføljer og konstruere slike porteføljer ut fra data.

# Forelesning 5: `r tema[5]` 

- Skrive opp kapitalverdimodellen og forklare modellens økonomiske innhold.
- Bruke kapitalverdimodellen til å beregne kostnaden for egenkapital, gjeld og totalkapital.
- Forklare forskjellen mellom kapitalkostnaden for bedriften og kapitalkostnaden for et enkeltstående prosjekt i bedriften.
- Beskrive kapitalverdimodellens sterke og svake sider.
- Forklare hva slags type risiko følsomhetsanalyse og beslutningstre tar hensyn til.

**Læringsmål:**


# Forelesning 6: `r tema[6]`

**Læringsmål:**

- Redegjøre for hovedkjennetegn ved ordinære lån, obligasjonslån og konvertible lån.
- Beregne markedsverdi og effektiv rente for en obligasjon.
- Finne terminrenter fra spotrenter samt beregne durasjon (varighet) og rentefølsomhet for en obligasjon.
- Lage en balanseoppstilling basert på bokverdier og markedsverdier.
- Redegjøre for egenkapitalemisjoner og kjøp av egne aksjer samt beregne verdien av en tegningsrett.
- Forklare de økonomiske effektene av aksjesplitter og fondsemisjoner.

# Forelesning 7: `r tema[8]`

**Læringsmål:**

- Beregne kontantstrøm til kreditorene og overskuddet for eierne med utgangspunkt i data om et investeringsprosjekt og et finansieringsprosjekt.
- Vise med et eksempel at forventet overskudd pr. aksje stiger med stigende gjeldsgrad.
- Forklare hva en arbitrasjemulighet er.
- Konstruere en arbitrasjestrategi for å høste en arbitrasjegevinst.
- Gjengi de to hovedresultatene til Miller og Modigliani (M&M) med formler og ord for en verden uten skatt.
- Forklare hvorfor kapitalverdimodellen kan gi to prosjekter samme kapitalkostnad selv om de ifølge M&M ikke er i samme risikoklasse.

# Forelesning 8: `r tema[9]`

**Læringsmål:**

# Forelesning 9: `r tema[10]`

**Læringsmål:**

# Forelesning 10 `r tema[11]`

**Læringsmål:**

# Forelesning 11 `r tema[12]`

**Læringsmål:**

# Forelesning 12 `r tema[13]`

**Læringsmål:**
# Forelesning 13 `r tema[14]`



# Anbefalte oppgaver
```{r, echo=F}
htmlTable(df2)
```
# Eksamen
Eksamen avholdes den

# Viktige lenker

- [Kursbeskrivelse](https://www.hiof.no/studier/emner/oss/2020/host/sfb30820.html)
- [Statens pensjonsfond utland](https://www.nbim.no/no/)

```{r}
knitr::knit_exit()
```

1. forklare forskjellen mellom bokverdi og markedsverdi for bedrifter og prosjekter.
1. redegjøre for begrepene investeringsrisiko og finansieringsrisiko.
1. forklare hvordan finansieringsformen kan påvirke verdien av et investeringsprosjekt.
1. beskrive tre imperfeksjoner som kan påvirke bedriftens dividendepolitikk.
1. definere begrepet opsjon.
1. nevne tre finansielle instrumenter som brukes i risikostyring.
