---
title: "Finansteori (SFB30820)"
subtitle: "Forelesningsnotater"
author: "Jørn I.Halvorsen"
date: "2021/01/11 (updated: `r Sys.Date()`)"
output: 
  html_notebook:
    toc: false
#output:
#  xaringan::moon_reader:
#    # includes:
#    #   in_header: "mathjax-equation-numbers.html"
#    lib_dir: libs
#    nature:
#      highlightStyle: github
#      highlightLines: true
#      countIncrementalSlides: false
#bibliography: pensum.bib
---

```{r echo=FALSE, message=FALSE, warning=FALSE}
source("timeplan.R")
```

class: inverse, center, middle

# Forelesning 1: `r tema[1]`

---

## Læringsmål

- Forklare strukturen i risikojustert rente metoden for beregning av nåverdi.
- Redegjøre for forskjellen mellom et investeringsprosjekt og et finansieringsprosjekt.
- konstruere en kontantstrøm fra prosjektdata.
- forklare hva som menes med begrepene sannsynlighet, tilstand og utfall.
- beregne forventet kontantstrøm og forventet avkastning for et prosjekt og en portefølje.
- gi et oversiktsbilde av innholdet i boken og bokens nettside.

# Forelesning 2: `r tema[2]`
# Forelesning 3: `r tema[3]`
# Forelesning 4: `r tema[4]`
# Forelesning 5: `r tema[5]` 
# Forelesning 6: `r tema[6]`
# Forelesning 7: `r tema[7]`
# Forelesning 8: `r tema[8]`
# Forelesning 9: `r tema[9]`
# Forelesning 10 `r tema[10]`
# Forelesning 11 `r tema[11]`
# Forelesning 12 `r tema[12]`
# Forelesning 13 `r tema[13]`


# Timeplan
```{r}
htmlTable(df1)
```

# Anbefalte oppgaver
```{r}
htmlTable(df2)
```
# Eksamen

# Kursbeskrivelse

---
