---
title: "ABC"
#subtitle: "Oversikt over faget"
author: "Jørn I.Halvorsen"
date: "2021/01/11 (updated: `r Sys.Date()`)"
output:
  xaringan::moon_reader:
    # includes:
    #   in_header: "mathjax-equation-numbers.html"
    lib_dir: libs
    nature:
      highlightStyle: github
      highlightLines: true
      countIncrementalSlides: false
#bibliography: pensum.bib
---

```{r include=FALSE}
#lines <- readLines("../forelesning_10.Rmd")
#writeLines(purrr::map_chr(127:length(lines), ~ lines[.]), "test1s.Rmd")
```



```{r echo=FALSE, message=FALSE, warning=FALSE}
#source("timeplan.R")
#tema[1]
```

---

# Forelesning 1:

---

## Læringsmål

- Forklare strukturen i risikojustert rente metoden for beregning av nåverdi.
- Redegjøre for forskjellen mellom et investeringsprosjekt og et finansieringsprosjekt.
- konstruere en kontantstrøm fra prosjektdata.
- forklare hva som menes med begrepene sannsynlighet, tilstand og utfall.
- beregne forventet kontantstrøm og forventet avkastning for et prosjekt og en portefølje.
- gi et oversiktsbilde av innholdet i boken og bokens nettside.


---
