---
title: "Finansteori (SFB30820)"
subtitle: "Beregninger"
author: "Jørn I.Halvorsen"
date: "2021/08/12 (updated: `r Sys.Date()`)"
output:
  xaringan::moon_reader:
    includes:
      in_header: "mathjax-equation-numbers.html"
    lib_dir: libs
    nature:
      highlightStyle: github
      highlightLines: true
      countIncrementalSlides: false
#output: 
#  html_notebook:
#  toc: false
---

```{r xaringan-tile-view, echo=FALSE}
xaringanExtra::use_tile_view()
#xaringanExtra::use_share_again()
xaringanExtra::use_scribble()
xaringanExtra::use_webcam()
```

```{r eval=FALSE, include=FALSE}
Sys.which('decktape')
#xaringan::decktape("presentations.html", output="abc.pdf")
xaringan::inf_mr("tavlefil.Rmd")
```

# NÅ 


\begin{equation}
Var(r_p)=(1/N)^2(Var(r_1)+Var(r_2)+...+Var(r_N)))\\
+(1/N)^2(Cov(r_1,r_2)+Cov(r_1,r_2)+...+Cov(r_1,r_2))))
\end{equation}


Gjennomsnittlig varians ( $\overline{Var}$ ) er gitt ved

$$
\overline{Var}=\frac{1}{N}(Var(r_1)+Var(r_2)+...+Var(r_N))
$$

Mens gjennomsnittlig varians ( $\overline{Kov}$ ) er gitt ved

$$
\overline{Kov}=\frac{1}{N}(Cov(r_1,r_2)+Cov(r_1,r_2)+...+Cov(r_1,r_2))
$$

---

Det gjør at vi kan skrive uttrykket over som

\begin{equation}
Var(r_p)=\\
N(1/N)^2(\overline{Var}) \\
\end{equation}

Vi kan videre forenkle dette, slik at vi til slutt står igjen med

\begin{equation}
Var(r_p)=\\
1/N(\overline{Var}) \\
+(1-1/N)(\overline{Kov})) 
\end{equation}



