---
title: "Finansteori (SFB30820)"
subtitle: "Forelesningsnotater"
author: "Jørn I.Halvorsen"
date: "2021/08/12 (updated: `r Sys.Date()`)"
output:
  xaringan::moon_reader:
    includes:
      in_header: "mathjax-equation-numbers.html"
    lib_dir: libs
    nature:
      highlightStyle: github
      highlightLines: true
      countIncrementalSlides: false
#bibliography: pensum.bib
#output: 
#  html_notebook:
#  toc: false
---

```{r xaringan-tile-view, echo=FALSE, message=FALSE, warning=FALSE}
xaringanExtra::use_editable(expires = 1)
xaringanExtra::use_tile_view()
#xaringanExtra::use_share_again()
xaringanExtra::use_scribble()
xaringanExtra::use_webcam()
#xaringanExtra::use_slide_tone()
xaringanExtra::use_panelset()
library(htmlTable)
library(magrittr)
library(xaringan)
library(FinancialMath)
```

```{r eval=FALSE, include=FALSE}
xaringan::inf_mr("dagens.Rmd")
rmarkdown::render("dagens.Rmd")
system("brave dagens.html")
#xaringan::inf_mr("presentations.Rmd")
servr::daemon_stop()
```

```{r echo=FALSE, message=FALSE, warning=FALSE}
source("timeplan.R")
```

---

class: inverse, center, middle

# Forelesning 11: `r tema[11]`

- Forklare forholdet mellom målsatt dividende og utbetalt dividende ifølge Lintner-modellen.
- Forklare hva som menes med hjemmelaget dividendepolitikk og hvorfor dette kan gjøre selskapets dividendepolitikk irrelevant.
- Redegjøre for teori og empiri om dividendens signalfunksjon.
- Forklare hvorfor dividende kan påvirke agentkostnader.
- Forklare hvorfor det norske skattesystemet er dividendenøytralt.

`r paste("Oppdatert:",Sys.Date())`

---











