---
title: "Finansteori (SFB30820)"
subtitle: "Forelesningsnotater"
author: "Jørn I.Halvorsen"
date: "2021/08/12 (updated: `r Sys.Date()`)"
output:
  xaringan::moon_reader:
    includes:
      in_header: "mathjax-equation-numbers.html"
    lib_dir: libs
    nature:
      highlightStyle: github
      highlightLines: true
      countIncrementalSlides: false
#bibliography: pensum.bib
#output: 
#  html_notebook:
#  toc: false
---

```{r xaringan-tile-view, echo=FALSE, message=FALSE, warning=FALSE}
xaringanExtra::use_editable(expires = 1)
xaringanExtra::use_tile_view()
#xaringanExtra::use_share_again()
xaringanExtra::use_scribble()
xaringanExtra::use_webcam()
#xaringanExtra::use_slide_tone()
xaringanExtra::use_panelset()
library(htmlTable)
library(magrittr)
library(xaringan)
library(FinancialMath)
```

```{r eval=FALSE, include=FALSE}
xaringan::inf_mr("neste2.Rmd")
rmarkdown::render("neste2.Rmd")
#xaringan::inf_mr("presentations.Rmd")
servr::daemon_stop()
```

```{r echo=FALSE, message=FALSE, warning=FALSE}
source("timeplan.R")
```

# Forelesning 13: `r tema[13]`

class: inverse, center, middle

# Læringsmål kapittel 13

1. Begrunne hvorfor risikostyring kan være viktig.
1. Redegjøre for viktige risikokilder.
1. Redegjøre for forwardkontrakter, samt beregne FRA-betaling.
1. Vise hvordan man kan sikre rente- og valutarisiko med futureskontrakter.
1. Vise hvordan valutarisiko kan reduseres ved hjelp av opsjoner.
1. Vise hvordan renterisiko og valutarisiko kan styres ved hjelp av swaps.  

---

# Hvorfor risikostyring

# Risikokilder

# Forwardkontrakter

# Futureskontrakter

# Opsjoner

# Swaps

# Empiri om risikostyring

---





