---
title: "Finansteori (SFB30820)"
subtitle: "Beregninger"
author: "Jørn I.Halvorsen"
date: "2021/08/12 (updated: `r Sys.Date()`)"
output:
  xaringan::moon_reader:
    includes:
      in_header: "mathjax-equation-numbers.html"
    lib_dir: libs
    nature:
      highlightStyle: github
      highlightLines: true
      countIncrementalSlides: false
#output: 
#  html_notebook:
#  toc: false
---

```{r xaringan-tile-view, echo=FALSE}
xaringanExtra::use_tile_view()
#xaringanExtra::use_share_again()
xaringanExtra::use_scribble()
xaringanExtra::use_webcam()
```

```{r eval=FALSE, include=FALSE}
Sys.which('decktape')
#xaringan::decktape("presentations.html", output="abc.pdf")
xaringan::inf_mr("tavlefil.Rmd")
```

# Investeringsbeslutninger (eiendelssiden på bedriftens balanse)
RJ-metoden

- Nåverdi
  - Teller: Forventet kontantstrøm
  - Nevner: Kapitalkostnad (risikojusert rente)

Beregne nevner
  - Porteføljavasktning of risikso med 2-n variable - n-> uendlig: Aksjeporteføljen består kun av systematisk (relevant) risiko
  - Aksjens eller prosjektets $\beta$
  - Porteføljeteori
  - KVM (forutsetningene fra porteføljeteorien + kapitalmarkedet var i likevekt
  - Prissette (bestemme forholdet mellom relevant risiko og forventet avkastning) for alle akskjer/verdipapirer
  - Kapitalkostnad: 

---
  
# Finansieringsbeslutninger
- Illuatrasjon over kapitalmarkedet og dets aktører
- Gjeld
  - Lån
  - Obligasjoner
  - Konvertible obligasjoner
- Egenkapitalen
  - Emisjon
  - Tilbakkjøp av aksjer
  - Aksjeplitt
  
Spørsmål: Kan vi skape verdi (for aksjonærene) ved å endre forholdet mellom 
egenkapital og gjeld?




  
  

---

# Investeringsbeslutninger





---

# Finansieringsbeslutninger
