---
title: "Formelsamling (SFB30820)"
output: html_notebook
---


```{r echo=FALSE, message=FALSE, warning=FALSE}
library(htmlTable)
source('../inst/forelesningsnotater/timeplan.R')
```

## Nåverdiberegninger med og uten usikkerhet

**Uten usikkerhet**

*Nåverdikriteriet*
\begin{equation}
NV = \sum_{t=0}^{T} \frac{X_{t}}{(1+k)^t} = 
X_{0} + \frac{X_{1}}{(1+k)^1} + \frac{X_{2}}{(1+k)^2} + ... + \frac{X_{T}}{(1+k)^T} 
\end{equation}

**Med usikkerhet/risiko**

*Risikojustert-rente-metoden (RJ-metoden)*
\begin{equation}
NV = \sum_{t=0}^{T} \frac{E(X_{t})}{(1+k)^t} = 
E(X_{0}) + \frac{E(X_{1})}{(1+k)^1} + \frac{E(X_{2})}{(1+k)^2} + ... + \frac{E(X_{T})}{(1+k)^T} 
\end{equation}

\begin{equation}
\text{k}=\text{risikofri rente}+\text{risikopremie}
\end{equation}

## Forventet kontantstrøm

\begin{equation}
E(X)=\sum_{s=1}^{S}Pr(s)X(s)=Pr(1)X(1) + Pr(2)X(2) + ... + Pr(S)X(S)
\end{equation}


## Porteføljeavkastning

Selve porteføljeavkastningen (rp) uten skatt er gitt ved

$rp=\frac{P_{T}+Div_{0,T}-P_{0}}{P_{0}}$

### Metode 1: Forventet avkastning

\begin{equation}
E(rp) = \sum_{s=1}^{S}Pr(s)X(s) = 
Pr(1)X(1) + Pr(2)X(2) + ... + Pr(S)X(S) 
\end{equation}

### Metode 2: Forventet avkastning

\begin{equation}
E(rp) = \sum_{i=1}^{N}w_{i}E(X_{i})=w_{1}E(X_{1})+w_{2}E(X_{2})+...+w_{N}E(X_{N})
\end{equation}

```{r include=FALSE, echo=F}
knitr::knit_exit()
```


## Måling av risiko 

**Metode 1 for måling av risiko (1-n investeringsobjekter)**
- Varians
\begin{equation}
Var(X)=\sum_{s=1}^{S}Pr(s)[X(s)-E(X)]^2=\\ Pr(1)[X(1)-E(X)]^2+Pr(2)[X(2)-E(X)]^2+...+\\Pr(S)[X(S)-E(X)]^2
\end{equation}
- Standardavvik
\begin{equation}
Std(X)=\sqrt{Var(X)}
\end{equation}

---

**Metode 2 for måling av risiko (2 investeringsobjekter)**

- Varians
\begin{equation}
Var(r_p)=w_1^2Var(r_1)+w^2_2Var(r_2)+2w_1w_2Kov(r_1,r_2)
\end{equation}
Hvor samvariasjonen er gitt ved
\begin{equation}
Kov(r_1,r_2)=\sum_{s=1}^{S}Pr(s)[r_1(s)-E(r_1)][r_2(s)-E(r_2)] \\
Pr(1)[r_1(1)-E(r_1)][r_2(1)-E(r_2)]+\\Pr(2)[r_1(2)-E(r_1)][r_2(2)-E(r_2)]+...+ \\ Pr(S)[r_1(S)-E(r_1)][r_2(S)-E(r_2)] 
\end{equation}

- Standardavviket
\begin{equation}
Std(r_p)=\sqrt{Var(r_p)}
\end{equation}

---

### Korrelasjonskoeffisienten (standardisert mål på samvariasjon)

\begin{equation}
Kor(r_a,r_b)=\frac{Kov(r_a,r_b)}{S(r_a)S(r_b)}
\end{equation}

- $Kor(r_a,r_b)=1$ (helt avhengige)
- $Kor(r_a,r_b)=0$ (helt uavhengige)
- $Kor(r_a,r_b)=-1$ (helt motsatt avhengige)

\begin{equation}
Var(r_p)=w_1^2Var(r_1)+w^2_2Var(r_2)+2w_1w_2Kor(r_a,r_b)S(r_a)S(r_b)
\end{equation}


## Måling av risiko (portefølje fra 3 til n fonds)

**Metode 2 for måling av risiko (3 investeringsobjekter)**

Porteføljens varians er gitt ved
\begin{equation}
Var(r_p)=w_a^2Var(r_a)+w^2_bVar(r_b)+w^2_cVar(r_c) + \\
2w_aw_bStd(a)Std(b)Korr(a,b)+\\
2w_aw_cStd(a)Std(c)Korr(a,c)+\\
2w_bw_cStd(b)Std(c)Korr(b,c) 
\end{equation}
Mens standardavviket (som tidligere) framkommer som
\begin{equation}
Std(r_p)=\sqrt{Var(rp)}
\end{equation}

---

**Metode 2 for måling av risiko (generell metode med n investeringsobjekter)**

\begin{equation}
E(r_p)=\sum_{i=1}^{N}w_iE(r_i)=w_1E(r_1)+w_2E(r_2)+...+w_NE(r_N)
\end{equation}
\begin{equation}
Var(r_p)=\sum_{i=1}^{N}w_i^2Var(r_i)+\underset{i\neq j}{\sum_{i=1}^{N}\sum_{j=1}^{N}}w_iw_jKov(i,j)=\\
\sum_{i=1}^{N}w_i^2Var(r_i)+\underset{i\neq j}{\sum_{i=1}^{N}\sum_{j=1}^{N}}w_iw_jStd(i)Std(j)Korr(i,j)
\end{equation}
\begin{equation}
Std(r_p)=\sqrt{Var(rp)}
\end{equation}

---

## Betaverdien til en aksje eller et prosjekt


\begin{equation}
\beta_j=\frac{Kov(r_j,r_m)}{Var(r_m)}
\end{equation}

\begin{equation}
\beta_j=\frac{Kor(r_j,r_m)Std(r_j)}{Std(r_m)}
\end{equation}

---

### Utledning av kapitalmarkedslinjen (n=2, kombinasjon av risikofri investering og markedsporteføljen M

\begin{equation}
E(r_p)=wr_f+(1-w)E(r_m) 
\end{equation}

\begin{equation}
Var(r_p)=(1-w)^2Var(r_m)
\end{equation}


### Kapitalkostnad for egenkapital og gjeld

- Kapitalkostnad for egenkapital 

\begin{equation}
k_E=r_f+\beta_E[E(r_m) - r_f] 
\end{equation}

- Kapitalkostnad for gjeld

\begin{equation}
k_G=r_f+\beta_G[E(r_m) - r_f] 
\end{equation}

- Totalkapitalkostnaden (gjennomsnittskostnaden) for egenkapital og gjeld

\begin{equation}
k_T= k_E\underset{=w_E}{\frac{E}{E+G}} + 
k_G(1-s)\underset{=w_G}{\frac{G}{E+G}}
\end{equation}

\begin{equation}
k_T= k_Ew_E + k_G(1-s)w_G
\end{equation}

\begin{equation*}
w_E=\frac{E}{E+G \\ 
w_G=\frac{G}{E+G}
\end{equation*}


#### Beregning av obligasjonspris

-  Ordinær obligasjon (dvs. med periodevise utbetalinger)

\begin{equation}
P_0=\sum_{t=1}^{T}\frac{Mr_k/n}{(1+r/n)^{t}} + \frac{M}{(1+r/n)^T} = \\ 
\frac{Mr_k/n}{(1+r/n)^{1}} + \frac{Mr_k/n}{(1+r/n)^{2}} + ... + \frac{Mr_k/n}{(1+r/n)^{T}}+\frac{M}{(1+r/n)^T} 
\end{equation}

- Null-kupong obligasjoner (dvs. uten periodevise utbetalinger)

\begin{equation}
P_0=\frac{M}{(1+r)^T} 
\end{equation}


#### Forventningshypotesen

Som forteller oss at termin-/forwardrenten for periode $t$ er bestemt ved 

\begin{equation}
_{t-1}f_{t}=\frac{(1+_{0}r_{t})^{t}}{(1+_{0}r_{t-1})^{t-1}} - 1
\end{equation}

- **Beregning av inflasjonsforventningene**

\begin{equation}
_{t-1}f^R_t=\frac{_{t-1}f^N_t-_{t-1}j_{t}}{1+_{t-i}j_t}
\end{equation}

---

### Tegningsrettigheter

- **Beregning av tegningsrettigheter:**

*Rights-on-kursen* ( $P_0$ ) og emisjonskursen ( $P_e$ )

\begin{equation}
P_x=\frac{n}{n+m}P_0+\frac{m}{n+m}P_e= \frac{nP_0+mP_e}{n+m} 
\end{equation}

\begin{equation}
T_n=\left(\frac{nP_0+mP_e}{n+m} - P_e\right)\frac{1}{1/N} = \frac{P_o-P_e}{N+1}
\end{equation}

# Gjeldsgrad og risiko

1. Gjeldsandel: (mellom 0 og 1) 
\begin{equation}
G/(G+E)
\end{equation}
1. Gjeldsgrad (mellom 0 og $\infty$) 
\begin{equation}
G/E
\end{equation}


### Formelt (uten skatt, men med konkursrisiko) ###

- Systematisk investeringsrisiko
\begin{equation*}
\beta_{I}=w_E\beta_{E}+w_G\beta_{G}
\end{equation*}

Hvor $w_E=\frac{E}{E+G}$ og $w_G=\frac{G}{E+G}$.

\begin{equation*}
\beta_{E}=\beta_{I}+(\beta_I-\beta_G)(\frac{G}{E})
\end{equation*}

- Uten konkursrisiko ( $\beta_G=0$ )

\begin{equation*}
\beta_{E}=\beta_{I}(1+\frac{G}{E})
\end{equation*}


## Miller & Modigliani (M&M)

\begin{equation}
k_G = \frac{r\cdot PG}{G}
\end{equation}

\begin{equation}
k_E = \frac{E(OER)}{E}
\end{equation}

\begin{equation}
k_T = \frac{E(OFR)}{V}
\end{equation}

- **M&M-1:**
\begin{equation}
V = \frac{E(OFR)}{k_T}=\frac{E(OFR)}{k_U}
\end{equation}

- **M&M-2:**

\begin{equation}
k_E = k_T + (k_T-k_G)\frac{G}{E} 
=k_U + (k_U-k_G)\frac{G}{E}
\end{equation}

---

## Ettledsbeskatning

### Selskapsskatt og kontantstrøm

\begin{equation}
KE+KK = O + rPG \\
KE+KK = (OFRS-rPG)(1-s) + rPG \\
KE+KK = (OFRS)(1-s) + rPGs
\end{equation}

### Selskapsskatt og verdi

\begin{equation}
KE+KK = OFRS(1-s) + rPGs
\end{equation}

\begin{equation}
V_{U} = \frac{E(OFRS)(1-s)}{k_U}
\end{equation}

\begin{equation}
V(\text{Renteskattegevinst}) = \frac{srPG}{r}=sPG
\end{equation}

\begin{equation}
V_{M} = V_{U} + V(\text{Renteskattegevinst}) \\
= V_{U} + sPG \\ 
=\frac{E(OFRS)(1-s)}{r} + sPG
\end{equation}

### Miller og Modigliani med skatt

- **M&M-1**
\begin{equation*}
V_{M} = \frac{(OFRS)(1-s)}{k_U} + PGs 
\end{equation*}

- **M&MSkatt-1**
\begin{equation*}
V_{M} = V_{U} + V(\text{Renteskattegevinst}) \\
= \frac{(OFRS)(1-s)}{k_U} + PGs \\ 
= V_u + PGs \\ 
\end{equation*}

- **M&M-2**
\begin{equation*}
k_E = k_U + (k_U-k_G)\frac{G}{E}
\end{equation*}

- **M&MSkatt-2**

\begin{equation*}
k_E = k_U + (k_U-k_G)(1-s)\frac{G}{E}
\end{equation*}



## Toleddsbeskatning


\begin{equation}
n^*= (1-s_K)-(1-s_S)(1-s_E)
\end{equation}

---

# Kapitalverdimodellen med beskatning

**Ingen skatt**

1. $k_E=r_f + \beta_E[E(r_m)-r_f]$
1. $k_G=r_f + \beta_G[E(r_m)-r_f]$
1. $k_T=w_Ek_E + w_Gk_G$
1. $\beta_E=\beta_I+(\beta_I-\beta_G)\frac{G}{E}$

**Ettledsskatt**

1. $k_E=r_f + \beta_E[E(r_m)-r_f]$
1. $k_G=r_f + \beta_G[E(r_m)-r_f]$
1. $k_T=w_Ek_E + w_Gk_G(1-s)$
1. $\beta_E=\beta_I+(\beta_I-\beta_G)(1-s)\frac{G}{E}$

**Toleddsskatt med Miller-likevekt**

1. $k_E=r_f(1-s) + \beta_E[E(r_m)-r_f(1-s)]$
1. $k_G=r_f(1-s) + \beta_G[E(r_m)-r_f(1-s)]$
1. $k_T=w_Ek_E + w_Gk_G(1-s)$
1. $\beta_E=\beta_I+(\beta_I-\beta_G)(1-s)\frac{G}{E}$


## Lintner-modellen

\begin{equation}
DPA_t = DPA_{t-1} + a[b(OPA)-DPA_{t-1}]
\end{equation}

Hvor både $a$ (justeringsfaktor) og $b$ (målsatt utdelingsforhold) kan variere mellom 0 og 1.


## Opsjonens kontantstrøm ved forfall (t=T)

Kjøpsopsjon
\begin{equation}
K_T = \text{max}[0,(A_T-I)]
\end{equation}

Salgsopsjon
\begin{equation}
S_T = \text{max}[0,(I-A_T)]
\end{equation}

---

## Opsjon, aksje og risikofritt prosjekt

Aksjer, obligasjoner, og kjøps- og salgsopsjoner kan kombineres parvis slik at den blir gitt den samme kontantstrømmen på innløsningstidspunktet.

\begin{equation*}
A_T+S_T=B_T+K_T
\end{equation*}

## Salg-kjøp-paritet (SKP)

# Bestemmelse av opsjonsverdi før forfall

\begin{equation}
K_0 = \frac{1}{1+r_f}[qK_\theta+(1-q)K_n]
\end{equation}

Hvor de to *sikringssannsynlighetene* (risikojusert sannsynligheter) for $q$ og $1-q$ er definert som
\begin{equation*}
q=\frac{1+r_f-n}{\theta-n} \text{ og } (1-q)=\frac{\theta-1-r_f}{\theta-n} 
\end{equation*}

# Black-Scholes-modellen

\begin{equation}
K_0 = A_0N(d_1) -Ie^{-i_fT}N(d_2)
\end{equation}

- $N(d_1)$ har tolkning som antall kroner opsjonsverdien endrer seg med når aksjeprisen endres med en krone
- $N(d_2)$ har tolkning som sannsynligheten for at opsjonen er "in-the-money" ved forfall (dvs. $A_T \geq I$ )



Vi har videre at 

\begin{equation}
d_1=\frac{ln(\frac{A_0}{I})+i_fT}{\sigma\sqrt{T}}+\frac{1}{2}\sigma\sqrt{T} \\
d_2=d_1 -\sigma\sqrt{T}
\end{equation}

mens sikringsforholdet  er bestemt av $m = \frac{1}{N(d_1)}$


```{r include=FALSE, echo=F}
knitr::knit_exit()
```

