---
title: "Læringsmål"
output:
  html_notebook:
    toc: no
abstract: ''
---


```{r echo=FALSE, message=FALSE, warning=FALSE}
#source("timeplan.R")
#`r tema[12]`

```

# Læringsmål kapittel 1
- Forklare strukturen i risikojustert rente metoden for beregning av nåverdi.
- Redegjøre for forskjellen mellom et investeringsprosjekt og et finansieringsprosjekt.
- Konstruere en kontantstrøm fra prosjektdata.
- Forklare hva som menes med begrepene sannsynlighet, tilstand og utfall.
- Beregne forventet kontantstrøm og forventet avkastning for et prosjekt og en portefølje.
- Gi et oversiktsbilde av innholdet i boken og bokens nettside.

```{r, echo=F}
knitr::knit_exit()
```

# Læringsmål kapittel 2
- Tallfeste risiko i en portefølje ved å beregne standardavvik.
- Forklare gjennom et eksempel hvorfor et prosjekt som er risikabelt vurdert alene kan ha lav risiko når prosjektet inngår i en portefølje.
- Forklare hvorfor porteføljens risiko avhenger av samvariasjonen mellom prosjektene som inngår i porteføljen og de andelene som er investert i hvert prosjekt.
- Beskrive hvorfor risikoen i en portefølje reduseres når antall prosjekter i porteføljen øker.
- Beregne betaverdien til et prosjekt og forklare hva den fanger opp.
- Gi eksempler på kilder for systematisk og usystematisk risiko.

```{r, echo=F}
knitr::knit_exit()
```

# Læringsmål kapittel 3
- Forklare begrepene effisiente og ineffisiente porteføljer og konstruere slike porteføljer ut fra data.
- Skrive opp kapitalverdimodellen og forklare modellens økonomiske innhold.
- Bruke kapitalverdimodellen til å beregne kostnaden for egenkapital, gjeld og totalkapital.
- Forklare forskjellen mellom kapitalkostnaden for bedriften og kapitalkostnaden for et enkeltstående prosjekt i bedriften.
- Beskrive kapitalverdimodellens sterke og svake sider.
- Forklare hva slags type risiko følsomhetsanalyse og beslutningstre tar hensyn til.

# Læringsmål kapittel 5
- Redegjøre for hovedkjennetegn ved ordinære lån, obligasjonslån og konvertible lån.
- Beregne markedsverdi og effektiv rente for en obligasjon.
- Finne terminrenter fra spotrenter samt beregne durasjon (varighet) og rentefølsomhet for en obligasjon.
- Lage en balanseoppstilling basert på bokverdier og markedsverdier.
- Redegjøre for egenkapitalemisjoner og kjøp av egne aksjer samt beregne verdien av en tegningsrett.
- Forklare de økonomiske effektene av aksjesplitter og fondsemisjoner.

# Læringsmål kapittel 6
- Definere begrepene gjeldsgrad og gjeldsandel.
- Forklare hva som bestemmer selskapets investeringsrisiko.
- Redegjøre for hvordan finansieringsrisiko påvirker risiko for eierne.
- Forklare hvorfor finansieringsrisiko ikke primært skyldes konkursrisiko.
- Skille mellom den positive og negative effekten av høyere gjeldsgrad sett med eiernes øyne.
- Regne sammenhengen mellom gjeldsgrad og aksjekurs i en situasjon der selskapsverdien er uavhengig av gjeldsgraden.

# Læringsmål kapittel 7
- Beregne kontantstrøm til kreditorene og overskuddet for eierne med utgangspunkt i data om et investeringsprosjekt og et finansieringsprosjekt.
- Bise med et eksempel at forventet overskudd pr. aksje stiger med stigende gjeldsgrad (se kapittel 6).
- Forklare hva en arbitrasjemulighet er.
- Konstruere en arbitrasjestrategi for å høste en arbitrasjegevinst.
- Gjengi de to hovedresultatene til Miller og Modigliani (M&M) med formler og ord for en verden uten skatt.
- Forklare hvorfor kapitalverdimodellen kan gi to prosjekter samme kapitalkostnad selv om de ifølge M&M ikke er i samme risikoklasse.

# Læringsmål kapittel 8
- Forklare forskjellen mellom ettleddsskatt og toleddsskatt og fortelle hvilket alternativ Norge benytter.
- Definere et nøytralt skattesystem ved toleddsskatt.
- Fedegjøre for hva som skaper Miller-likevekt (rente-likevekt) i et gjeldsfavoriserende skattesystem.
- Forklare hvorfor verdien av selskapet stiger og totalkapitalkostnaden synker med gjeldsgraden under ettleddsskatt.
- Redegjøre for fire gjeldsgradsbestemmende faktorer som ikke har med skatt å gjøre.

# Læringsmål kapittel 11
- Forklare forholdet mellom målsatt dividende og utbetalt dividende ifølge Lintner-modellen.
- Forklare hva som menes med hjemmelaget dividendepolitikk og hvorfor dette kan gjøre selskapets dividendepolitikk irrelevant.
- Redegjøre for teori og empiri om dividendens signalfunksjon.
- Forklare hvorfor dividende kan påvirke agentkostnader.
- Forklare hvorfor det norske skattesystemet er dividendenøytralt.

# Læringsmål kapittel 12
- Redegjøre for max-funksjonene til kjøpsopsjoner og salgsopsjoner ved forfall.
- Konstruere kontantstrømsdiagram for kjøpsopsjoner og salgsopsjoner.
- Redegjøre for salg-kjøp-paritet og beregne verdien av ett element i pariteten ved hjelp av de øvrige elementene
- Beregne verdien av en kjøpsopsjon med den binomiske opsjonsprismodellen.
- Beregne en kjøpsopsjons verdi ved hjelp av Black-Scholes-modellen.
- Redegjøre for hvordan opsjonsprismodeller kan brukes til å verdsette fleksibilitet.

# Læringsmål kapittel 13
- Begrunne hvorfor risikostyring kan være viktig.
- Redgjøre for viktige risikokilder.
- Redgjøre for egenskapene til forwardkontrakter
- Redegjør for egenskapene til futureskontrakter.
- Redgjøre for egenskapene til opsjoner.
- Redgjøre for egenskapen til swaps.  
