---
output:
#  html_document:
  html_notebook:
#rnotb2 8900 $PWD arbeidskrav_losningsforslag.Rmd
---

```{r eval=T}
library(htmlTable)
```

```{r eval=FALSE, include=FALSE}
rmarkdown::render("kunngjøring.Rmd")
servr::httw()
```

# Undervisning framover (dvs. etter høstferien)

Undervisningsfri denne uken. Men uken etter høstferien er det nok best at vi møtes så mange som mulig på Campus. Vi er godt over midtveis i kurs, og det kan være gjøre opp litt status: Dette med tanke på arbeidskravet, eksamensforberedelsene og det videre opplegget utover. Men til som ikke kan komme,  har jeg fremdeles mulighet til å gjøre opptak av forelesningen (dette siden vi er færre enn 20 studenter på kurset) som blir lagt ut på Canvas.

# Arbeidskrav 

Hele arbeidskravet for kurset er nå publisert på Canvas-siden for kurset. Frist for innlevering er 26.10 på Canvas.

# Eksamen
Det er bestemt (men kan avvikes dersom situasjonen tillater det) at eksamen skal være på samme form som beskrevet i emneplane. Dvs.

Individuell, skriftlig firetimers eksamen.
Karakterregel: A-F.
Hjelpemidler: godkjent kalkulator.
