---
output:
  html_document:
  #html_notebook:
    css: PAA.css
#rnotb2 8900 $PWD arbeidskrav_losningsforslag.Rmd
---


```{r eval=FALSE, include=FALSE}
rmarkdown::render("arbeidskrav2021.Rmd")
```

# Mikroøkonomi (SFB10916), Våren 2021 
## Obligatorisk arbeidskrav 
- Leveres ut: 28.09.2021
- Leveres inn: 26.10.2021
  - HUSK: 
  - Leveres inn i egen mappe på Canvas. 

# Del II: Regneark-oppgaven 
## Mothersheet
Løses ved bruk av regneark (eks. Excel, Libreoffice, )
1. Finn tidsintervall
## Enkeltinvesteringer
1. Finn gjennomsnittet for hver enkelt serie.
1. Finn variansen og tilhørende standardavvik for hver enkelt serie.
1. Lag et scatterplot i samme plot for hver enkelt serie (x-aksen tid, y-aksen avkastning i prosent)
## Porteføljeinvesteringer
1. Finn porteføljens standaravvik mellom ved varierende vekter
   1. Mellom 2 objekter: bitcoin, x
   1. Mellom 3 objekter: bitcoin, x, y
   1. Mellom 4 objekter: bitcoin, x, y og stocck
1. De parvise kombinasjonene
## Tolkning av systemtatis og usystematisk risiko i porteføljen (åpen oppgave, foreleser vet i utgangspunktet lite om dette temaet)
1. Lært i kurset består av systematisk og usystematisk risiko, kvitte seg med sistnevnte ved å øke antall objekter. Hvilken grad skjere dette ved å gå fra strategi 1-3.

```{r}
knitr::knit_exit()
```
