---
output:
  html_document:
  #html_notebook:
    css: PAA.css
#rnotb2 8900 $PWD arbeidskrav_losningsforslag.Rmd
---

```{r eval=FALSE, include=FALSE}
rmarkdown::render("arbeidskrav2021_F.Rmd")
```
# Mikroøkonomi (SFB30820), Høsten 2021 
## Obligatorisk arbeidskrav 
- Versjon 1.0
- Leveres ut: 28.09.2021 (Canvas)
- Leveres inn: 26.10.2021 (Canvas)
  - Del I levers som dokument, Del II som regneark

# Del I: Generelle forståelse og tradisjonelle oppgaver
## Oppgave 1: Generell forståelse (forsøk å svar så kortfattet og presist som mulig)

(1). Forklare forskjellen mellom nåverdiutrykkene som benyttes med og uten usikkerhet.

(2). Forskjellen mellom forventet og realisert verdi av en kontantstrøm.

(3). Pek på hvorfor det kan oppstå målkonflikter mellom ledelsen og eierne av et selskap ved igangsetting av et nytt prosjekt.

(4). Hva menes med prosjektets eller aksjens beta?

(5). Gi en forklaring om mekansimene som inngår i Tofondsresultatet.

(6). Forklar hvordan KVM er knyttet sammen med porteføljeteorien.

(7). Dersom KVM skal virke i praksis, er det da nødvendig at alle investorene tror på modellens forutsetninger (begrunn svaret)?

(8). Hva menes med et finansielt instrument, og  kan du gi noen eksampler på dette? 

(9). Hvordan kan teknisk et selskap øke forholdet mellom gjeld og egenkapital (kapitalstrukturen)?

## Oppgave 2: Porteføljeteori to objekter

## Oppgave 3: Porteføljeteori

## Oppgave 4: KVM og justert nåverdi

## Oppgave 5: Gjeldsgrad og risiko

# Del II: Porteføljeutregninger ved bruk av regneark
Basert på vedlagte regnearket *cryptos_nyse.xlsx* som viser utviklingen for tre ulike kryptovalutaer og utviklingen på New York børsen (NYSE), blir du bedt om å utføre følgende beregninger

## Enkeltinvesteringer

**Formelberegninger**

1. Lag en tidserie som viser avkastningen for de tre kryptovalutaene og New York børsen
1. For hver enkelt serie finn:
	1. Gjennomsnittlig avkastning
	2. Varians
	3. Standardavvik
	4. Høyeste og laveste verdi


**Grafisk visning**

1. For hver enkelt tidsserie lag et scatterplot (x-aksen dager, y-aksen avkastning i prosent)


**Økonomisk tolkning (svaret kan skrives direkte inn i regnearket)**

Klarer du knytte noen økonomisk forklaringer tilhørende noen av mest ekstreme observasjoner du finner i tidsserien?

## Porteføljeinvesteringer

1. Lag først
1. Finn porteføljens standaravvik mellom ved varierende vekter
   1. Mellom 2 objekter: bitcoin, x
   1. Mellom 3 objekter: bitcoin, x, y og stocck
1. De parvise kombinasjonene

## Systematisk og usystematisk risiko (svaret kan skrives direkte inn i regnearket)
1. I forelesningen i dette kurset har du lært at porteføljerisikoen kan splittes opp i to ledd: et ledd for usystematisk-risiko et annet ledd for systematisk-risiko. Dessuten at man kan kvitte seg med førstnevnte ved å øke antall objekter som inngår i porteføljen.

- Hvilken grad skjer dette ved å gå fra strategi 1-x.
- Har du forklaringer på hvilken faktorer som gjelder her (merk: foreleser vet i utgangspunktet lite om kryptovalutare, og ønsker å forstå mer)


```{r, echo=F}
knitr::knit_exit()
```

