---
output:
  html_document:
  #html_notebook:
    css: PAA.css
#rnotb2 8900 $PWD arbeidskrav_losningsforslag.Rmd
---

```{r eval=FALSE, include=FALSE}
rmarkdown::render("arbeidskrav2021_F.Rmd")
```
# Mikroøkonomi (SFB30820), Høsten 2021 
## Obligatorisk arbeidskrav 
- Versjon 1.0
- Leveres ut: 28.09.2021 (Canvas)
- Leveres inn: 26.10.2021 (Canvas)
  - Del I lastes opp som dokument-fil, Del II som regneark

# Del I: Generelle forståelse og tradisjonelle oppgaver
## Oppgave 1: Generell forståelse (forsøk å svar så kortfattet og presist som mulig)

(1). Forklare forskjellen mellom nåverdiutrykkene som benyttes med og uten usikkerhet.

(2). Forskjellen mellom forventet og realisert verdi av en kontantstrøm.

(3). Pek på hvorfor det kan oppstå målkonflikter mellom ledelsen og eierne av et selskap ved igangsetting av et nytt prosjekt.

(4). Hva menes med prosjektets eller aksjens beta?

(5). Gi en forklaring om mekanismene som inngår i Tofondsresultatet.

(6). Forklar hvordan KVM er knyttet sammen med porteføljeteorien.

(7). Dersom KVM skal virke i praksis, er det da nødvendig at alle investorene tror på modellens forutsetninger (begrunn svaret)?

(8). Hva menes med et finansielt instrument, og  kan du gi noen eksemplar på dette? 

(9). Hvordan kan teknisk et selskap øke forholdet mellom gjeld og egenkapital (kapitalstrukturen)?

## oppgave 2-5 (vil bli publisert før fredag)


# Del II: Porteføljeutregninger ved bruk av regneark
Basert på vedlagte regnearket *cryptos_nyse.xlsx* som viser utviklingen for tre ulike kryptovalutaer og utviklingen på New York børsen (NYSE), blir du bedt om å utføre følgende beregninger

## Enkeltinvesteringer

**Deskriptiv statistikk**

1. Lag en tidsserie som viser avkastningen for de to kryptovalutaene og New York børsen
1. For hver enkelt serie finn:
	1. Gjennomsnittlig avkastning
	1. Varians
	1. Standardavvik
	1. Høyeste og laveste verdi

**Grafisk visning**

1. For hver enkelt tidsserie lag et scatterplot (x-aksen dager, y-aksen avkastning i prosent)

**Økonomisk tolkning (svaret kan skrives direkte inn i regnearket)**

Klarer du knytte noen økonomisk forklaringer tilhørende noen av mest ekstreme observasjoner du finner i tidsserien?

## Porteføljesammensetninger

**Deskriptiv statistikk**

1. Lag en fane i regnearket som inneholder data hvor det er registrert observasjoner for *alle* de tre tidsseriene
1. Basert på dette datasettet beregn:
	1. Gjennomsnittlig avkastning
	2. Varians
	3. Standardavvik
	4. Korrelasjonskoeffisienten mellom de tre investeringsobjektene

**Grafisk visning**

1. Lag et scatterplot for hver ulike kombiversjonen av de tre investeringsobjektene (x-akse avkastning det ene objektet, y-aksen avkastning det andre objektet). Forsøk også få inn regresjonslinjen som oppsummerer graden av samvariasjon mellom de to objektene. 

**Porteføljesammensetninger**

1. Basert på at brukeren selv kan justere porteføljevektene, lag en tabell i regnearket som viser utregningene av
```{r, echo=F}
radm <- c("BTC","ETH","NSE","BTC og ETH", "BTC og NSE", "BTC, ETH og NSE")
lr <- length(radm)
fi <- rep("Beregn",lr)
df_portf <- data.frame(var=fi, std=fi) 
htmlTable::htmlTable(df_portf, rnames=radm, rowlabel="Sammensetning av porteføljen",header=c("Porteføljens varians","Porteføljens standardavvik"))
```

1. Ved flere investeringsobjekter har du lært i dette kurset at porteføljerisikoen 
kan splittes opp i to ledd: (1) usystematisk-risiko (2) for systematisk-risiko. Førstnevnte vil vanligvis reduseres når antall objekter som inngår i porteføljen øker.
	1. Ser dette ut til å være i tråd med tabellen som du har kommet fram til?
	1. Klarer du å knytte noen forklaringer til hvilke faktorer som spiller inn her?

```{r, echo=F}
knitr::knit_exit()
```
## oppgave 2: porteføljeteori to objekter ()
## Oppgave 3: Porteføljeteori 
## Oppgave 4: KVM og justert nåverdi
## Oppgave 5: Gjeldsgrad og risiko
