---
output:
  html_document:
  #html_notebook:
    css: PAA.css
#rnotb2 8900 $PWD arbeidskrav_losningsforslag.Rmd
---


```{r eval=FALSE, include=FALSE}
rmarkdown::render("arbeidskrav2021.Rmd")
```

# Mikroøkonomi (SFB10916), Våren 2021 
## Obligatorisk arbeidskrav 
- Leveres ut: 28.09.2021
- Leveres inn: 26.10.2021
  - HUSK: Skriv navn med kandidatnummer på innleveringen (fra 1-3 personer per besvarelse)
  - Leveres inn i egen mappe på Canvas. 

# Del I: 1-6
## Oppgave 0: Generell forståelse
(1). Forklare forskjellen mellom nåverdi og justert-nåverdi
(2). Forskjellen mellom forventet og realisert verdi
(3). Portefølje M
(4). Risikokompensasjon litt empiri
(5). Oljefondet og aktiv forvaltning
(6). Hva menes med prosjektets eller aksjens beta
(7). Målkonkonflikter mellom eiere/ledelse
(8). Mekansimen bak Tofondsresultatet
(9). Sammehengen mellom KVM og porteføljeteorein
(10).Informasjonseffisiens skapes av (1) konkurransen investorene imellom og (2) profittmuligheter for den som oppdager og raskt utnytter effisiens
- For at markedet skal være våre effisient må det *alltid* finnes investorer som tror at markedet ikke er effisient. Forsvinner den troen vil nemlig markedet bli ineffisient.
(11) Hva menes med et finansielt instrument?
(12) Hvordan teknisk selskap øke forholdet mellom gjeld og egenkapital (kapitalstrukturen)

## Oppgave 1: Risikojustert nåverdi
Forventet kontantstrøm om ett år er 10 mill. kroner. Risikofri kapitalkostnad er 2 %, og prosjektet har en risikokostnad på 7 %.

Hva er kontantstrømmen verd i dag?
<br>**Svar:**<br>
\begin{equation}
NV=\frac{10}{1+(0.02+0.07)}=\frac{10}{1.09}=9.17
\end{equation}
## Oppgave 2: Portefølje
**Eksempel 2.1**
```{r, echo=F}
# Data input
df_eks_2_1 <- data.frame(tilstand=c(1,2,3),
                         prob=c(0.2,0.5,0.3),
                         avk_a=c(0.16,0.12,0.06),
                         avk_b=c(0.05,0.20,0.40)
                         )
ex_a <- c(df_eks_2_1$avk_a%*%df_eks_2_1$prob)
ex_b <- c(df_eks_2_1$avk_b%*%df_eks_2_1$prob)
vx_a <- c((df_eks_2_1$avk_a-ex_a)^2%*%df_eks_2_1$prob)
vx_b <- c((df_eks_2_1$avk_b-ex_b)^2%*%df_eks_2_1$prob)
htmlTable(df_eks_2_1, header=c("Tilstand","Sansynlighet","A","B"))
```

---

Fra Metode 1 oppgitt under første forelesning har vi at 

$$E(r_a)=0.2\cdot 0.16+0.5\cdot 0.12+0.3\cdot 0.06=0.11$$ 
$$E(r_b)=0.2\cdot 0.05+0.5\cdot 0.20+0.3\cdot 0.40=0.23$$

Fond **A**
\begin{equation*}
Var(r_a) =0.2[0.16-0.11]^2+0.5[0.12-0.11]^2+0.3[0.06-0.11]^2=0.0013 \\
Std(r_a)=\sqrt{0.0013}=0.03605551
\end{equation*}

Fond **B**
\begin{equation*}
Var(r_b) =0.2[0.05-0.23]^2+0.5[0.20-0.23]^2+0.3[0.40-0.23]^2=0.0156 \\
Std(r_b)=\sqrt{0.0156}=0.1249
\end{equation*}

```{r, echo=F, eval=F}
0.2*(0.16-0.11)*(0.05-0.23)+
0.5*(0.12-0.11)*(0.20-0.23)+
0.3*(0.06-0.11)*(0.40-0.23)
#
(1/2)^2*(0.0013)+(1/2)^2*(0.0156)-2*(1/2)*(1/2)*0.0045
cx_c <- c(((df_eks_2_1_w$avk_a-ex_a)*
	   (df_eks_2_1_w$avk_b-ex_b))%*%df_eks_2_1_w$prob)
#m <- as.matrix(df_eks_2_1_w[,c(3,4)])
#v <- as.vector(df_eks_2_1_w[,c(2)])
#cov.wt(m,v)$cov
```

```{r}
#r <- cor(df_eks_2_1[,3],df_eks_2_1[,4])
#plotwf <- c(r) %>% purrr::map_dfr(function(r,df=df_eks_2_1){
#	w <- seq(0,1,0.01)
#	v <- as.vector(df[,(2)])
#	m <- as.matrix(df[,(3:4)])
#	covall <- cov.wt(m,v,method='ml')
#	avk <- as.vector(covall$center)
#	kov <- covall$cov[lower.tri(covall$cov)] 
#	var <- as.vector(diag(as.matrix(covall$cov)))
#	avkdf <- data.frame(corr=r,w1=1-w, w2=w) %>%
# 		dplyr::mutate(forvavk=w1*avk[1]+w2*avk[2]) %>%
# 		dplyr::mutate(varians=w1^2*var[1]+w2^2*var[2]+2*w1*w2*r*sqrt(var[1])*sqrt(var[2])) %>%
# 		dplyr::mutate(stdavk=sqrt(varians))
#			 }
#)
```
]
.panel[.panel-name[figur]
```{r, echo=F}
#gg <- ggplot2::ggplot(data=plotwf,ggplot2::aes(x=stdavk,y=forvavk)) + ggplot2::geom_point() 
#plotly::ggplotly(gg)
```
]
]
## Oppgave 3: Porteføljemodellen
Fra eksempel 3.1-3.2 har vi følgende opplysninger

```{r, echo=F}
radnr <- c("Markedsporteføljen",
	   "Portefølje I",
	   "Portefølje I",
	   "Risikofri rente")
tils1 <- c(0.07,0.05,0.08,0.04)
tils2 <- c(0.03,0.02,0.06,0.00)
df_prosj_kontantstrøm <- data.frame(radnr,tils1,tils2)
htmlTable(df_prosj_kontantstrøm, header=c("","Forventet avkastning","Standardavik"))
```

- Vi har at investor A (stor grad av risikoaversjon) ønsker å plassere 80 prosent av formuen risikofritt
  -  $E(r_p)=0.8\cdot 0.04 + 0.2\cdot 0.07=0.046$ 
  -  $Var(r_p)=0.8^2\cdot 0 + 0.2^2\cdot 0.03^2 +2\cdot 0.8\cdot 0.4\cdot 0=0.00004$
  -  $Std(r_p)=\sqrt{0.00004}  =0.006$
- Vi har at investor B (liten grad av risikoaversjon) ønsker at risikoen i porteføljen skal være på 8.5%
  -  $0.085=w\cdot 0.04 +(1-w)0.2\cdot 0.07 \Leftrightarrow w =-0.5$ og $1-w=1.5$ 
  -  $Var(r_p)=-0.5^2\cdot 0 + 1.5^2\cdot 0.03^2 \cdot 0.07 + 2 \cdot 0.5\cdot 1.5\cdot 0=0.02$
  -  $Std(r_p)=\sqrt{.02}  =0.045$

---

## Oppgave 4: KVM og justert nåverdi
Fra **eksempel 3.4** i læreboka om Tomra (eksempel fra virkeligheten) er aksjens beta, basert på tre år med data, estimert slik at $\beta_E=0.83$, mens gjeldsbetaen er beregnet slik at $\beta_G=0.1$. Den nominelle risikofrie renten er på $3$ prosent, mens markedets risikopremie anslås til 5 prosent og Tomras skattesats er lik 5 prosent. 

Totalt sett har Tomra 148 020 078 aksjer utestående (pålydende 1,- per aksje) med markedspris lik 85,50 den 02.02.2016. Det gir en markedsverdi på egenkapital lik $=148020078\cdot 85.50=$ 12 654 mill.

Fra årsapporten har vi videre at:

```{r, echo=F}
radnr_i <- c("Innskutt egenkapital",
	   "Opptjent egenkapital",
	   "Minoritetsinteresser",
	   "Gjeld",
	   "Totalt")
w1 <- c(1066,2879,160,3212,7317)
df_aarsrapport <- data.frame(radnr_i,w1)
htmlTable(df_aarsrapport, header=c("",""))
```

Tilknyttet Tomra-eksemplet som vi har sett på tidligere er det opplyst at selskapet vurderer oppkjøp av en bokseprodusent i Tyskland. 
Dette oppkjøpet er i tråd selskapets strategi om operere langs store deler av verdikjede for gjenvinning av drikkeembalasje. Dette prosjektets totalkapitalkostnad er beregnet til å være 3.4 prosent. Investeringsbeløpet er 1.3 mrd. kroner og forventes i 10 år framover å gi en årlig total kapitalstrøm etter skatt på 160 milll. Nåverdien vil hær være gitt ved

\begin{equation*}
NV = - 1300 + \frac{160}{(1+0.034)} + \frac{160}{(1+0.034)^2} + ... + \frac{160}{(1+0.034)^{10}} = 37
\end{equation*}

## Oppgave 4: Gjeldsgrad og risiko
**Eksempel 5.1:** En obligasjon med n=5 år til forfall har pålydende 10 000,-, kupongrente $r_k=0.05$ som utbetales n=2 ganger i året og årlige effektiv rente $r=0.06$. Innsatt i uttrykket ovenfor gir oss

\begin{equation}
P_0=\sum_{t=1}^{5\cdot 2}\frac{10000\cdot 0.05/2}{(1+0.06/2)^{5\cdot 2}} + \frac{10000}{(1+0.03)^{5 \cdot 2}} = 2132.55+7440.94 = 9573.49
\end{equation}

```{r, eval=F, echo=F} 
(0.05*10000)*
((1-(1/(0.03))^(10+1))/
(1-(1/(0.03))))
# [1] 7440.939
10000/(1-(1/0.03))^10
# [1] 8.007468e-12
```

# Del II: Regneark 
## Mothersheet
Løses ved bruk av regneark (eks. Excel, Libreoffice, )
1. Finn tidsintervall
## Enkeltinvesteringer
1. Finn gjennomsnittet for hver enkelt serie.
1. Finn variansen og tilhørende standardavvik for hver enkelt serie.
1. Lag et scatterplot i samme plot for hver enkelt serie (x-aksen tid, y-aksen avkastning i prosent)
## Porteføljeinvesteringer
1. Finn porteføljens standaravvik mellom ved varierende vekter
   1. Mellom 2 objekter: bitcoin, x
   1. Mellom 3 objekter: bitcoin, x, y
   1. Mellom 4 objekter: bitcoin, x, y og stocck
1. De parvise kombinasjonene
## Tolkning av systemtatis og usystematisk risiko i porteføljen (åpen oppgave, foreleser vet i utgangspunktet lite om dette temaet)
1. Lært i kurset består av systematisk og usystematisk risiko, kvitte seg med sistnevnte ved å øke antall objekter. Hvilken grad skjere dette ved å gå fra strategi 1-3.

```{r}
knitr::knit_exit()
```





