---
output:
  html_document:
  #html_notebook:
    css: PAA.css
#rnotb2 8900 $PWD arbeidskrav_losningsforslag.Rmd
---

```{r eval=FALSE, include=FALSE}
rmarkdown::render("arbeidskrav2021.Rmd")
```
# Mikroøkonomi (SFB10916), Våren 2021 
## Obligatorisk arbeidskrav 
- Leveres ut: 28.09.2021
- Leveres inn: 26.10.2021
  - HUSK: 
  - Leveres inn i egen mappe på Canvas. 

# Del I: Generelle spørsmål
## Oppgave 1: Generell forståelse (forsøk å svar så kortfattet og presist som mulig)
(1). Forklare forskjellen mellom nåverdi og justert-nåverdi.
(2). Forskjellen mellom forventet og realisert verdi
(3). Målkonkonflikter mellom eiere/ledelse
(4). Hva menes med prosjektets eller aksjens beta
(5). Mekansimen bak Tofondsresultatet
(6). Sammehengen mellom KVM og porteføljeteorein
(8).Informasjonseffisiens skapes av (1) konkurransen investorene imellom og (2) profittmuligheter for den som oppdager og raskt utnytter effisiens
(9) Hva menes med et finansielt instrument, og gi noen eksempler på dette?
(10) Hvordan teknisk selskap øke forholdet mellom gjeld og egenkapital (kapitalstrukturen)

## Oppgave 2: Porteføljeteori to objekter

## Oppgave 3: Porteføljeteori

## Oppgave 4: KVM og justert nåverdi

## Oppgave 5: Gjeldsgrad og risiko

# Del II: Regneark-oppgaven 
## Mothersheet
Løses ved bruk av regneark (eks. Excel, Libreoffice, )
1. Finn tidsintervall
## Enkeltinvesteringer
1. Finn gjennomsnittet for hver enkelt serie.
1. Finn variansen og tilhørende standardavvik for hver enkelt serie.
1. Lag et scatterplot i samme plot for hver enkelt serie (x-aksen tid, y-aksen avkastning i prosent)
## Porteføljeinvesteringer
1. Finn porteføljens standaravvik mellom ved varierende vekter
   1. Mellom 2 objekter: bitcoin, x
   1. Mellom 3 objekter: bitcoin, x, y og stocck
1. De parvise kombinasjonene
## Tolkning av systemtatis og usystematisk risiko i porteføljen (åpen oppgave, foreleser vet i utgangspunktet lite om dette temaet)
1. Lært i kurset består av systematisk og usystematisk risiko, kvitte seg med sistnevnte ved å øke antall objekter. Hvilken grad skjere dette ved å gå fra strategi 1-3.

```{r}
knitr::knit_exit()
```

